【裁判字號】    97,抗,336
【裁判日期】    980110
【裁判案由】    拍賣抵押物
【裁判全文】
臺灣板橋地方法院民事裁定               97年度抗字第336號
抗  告  人  甲○○
相  對  人  第一商業銀行股份有限公司
法定代理人  乙○○
以上抗告人因與相對人間拍賣抵押物事件，對於中華民國97年10
月3 日本院97年度拍字第2062號裁定提起抗告，本院裁定如下：
    主  文
抗告駁回。
抗告程序費用由抗告人負擔。
    理  由
一、按扺押權人，於債權已屆清償期，而未受清償者，得聲請法
    院拍賣抵押物，就其賣得價金而受清償，民法第873 條定有
    明文。又上開法文規定，依民法第881 條之17及民法物權篇
    施行法第17條之規定，於民法物權篇修正施行即民國96年9
    月28日前所設定之最高限額抵押權準用之。次按聲請拍賣抵
    押物，原屬非訟事件，祇須其抵押權已經依法登記，並登記
    之清償期已屆滿而未受清償時，法院即應為許可拍賣抵押物
    之裁定；如對於此項法律關係有爭執時，亦應由有爭執之人
    另行提起訴訟，以求解決，不得僅依抗告程序聲明其爭執，
    並據為廢棄拍賣抵押物裁定之理由（最高法院70年度臺抗字
    第197 號裁定意旨與最高法院51年10月8 日民刑庭總會決議
    (三)內容可資參照）。
二、查本件相對人主張其對於債務人陳亮瑩有以原裁定附表所示
    不動產，設定本金最高限額新臺幣（下同）3,400,000 元之
    抵押權，作為向相對人所負債務之擔保，且經依法登記，嗣
    由抗告人受讓上開不動產，依民法第867 條之規定，其抵押
    權不受影響，而該債權已屆清償期而未為清償等語，業據相
    對人提出之他項權利證明書、不動產登記簿謄本、抵押權設
    定契約書、借據、其他約定事項、變更契約書等影本可證，
    原法院據以准許相對人拍賣抵押物之聲請，即無不當。抗告
    意旨略以：抗告人於受讓系爭不動產後，即向相對人確認債
    務人陳亮瑩之借款情形，相對人僅回覆仍有720,000 元之貸
    款未為給付，並未告知債務人陳亮瑩竟有替第三人政軒國際
    開發有限公司（下稱政軒公司）為保證，惟抗告人於96年7
    月即受讓系爭不動產，原債權債務關係應僅及於債務人陳亮
    瑩與相對人間之借貸，與第三人政軒公司無關，現竟因第三
    人政軒公司未清償與相對人間之借款，而裁定拍賣系爭不動
    產，爰依法提起抗告等語。
三、經查，依相對人提出之抵押權設定契約書及其他約定事項所
    載，本件抵押權設定時，約定權利存續期間自94年8 月24日
    起至134 年8 月23日止，並於其他約定事項約定抵押物之擔
    保範圍包含債務人陳亮瑩對相對人現在（包含過去所負現在
    尚未清償）及將來所負在本抵押權設定契約書所定債權最高
    限額內之借款、票據、墊款、保證、信用卡消費款等債務及
    其他有關債務、並包括其利息、遲延利息、違約金、抵押權
    人墊付抵押物之保險費、實行抵押權費用與因債務不履行而
    發生之損害賠償（見原審卷第4 至12頁）。則依上開約定，
    凡債務人陳亮瑩於抵押權設定當時已發生及將來所負債務，
    於最高限額範圍內，均屬抵押物擔保之範圍，嗣債務人陳亮
    瑩於96年7 月16日，將系爭不動產讓與抗告人，則依民法第
    867 條規定，其抵押權不因此而受影響。而相對人主張債務
    人陳亮瑩於89年8 月3 日以50,000,000元為限額，保證就第
    三人政軒公司對相對人所負之債務，願負連帶清償之責，而
    第三人政軒公司自95年6 月15日，共向相對人借款9 筆，金
    額共計8,200,000 元，現尚欠本金5,225,000 元之其利息、
    違約金未清償，相對人乃於96年11月20日向本院聲請核發本
    院96年度促字第80342 號支付命令，且經准許確定在案，亦
    有該支付命令裁定暨確定證明書影本各1 份附於原審卷內可
    證（見原審卷第5 頁），核此筆保證債務係屬本件最高限額
    抵押權存續期間內所發生之債權，且由形式上審查，堪認有
    已屆清償期而未為清償之情事存在，依首揭說明，原審法院
    據以准許相對人拍賣抵押物之聲請，於法即無不當。從而，
    抗告人執前開所陳，提起本件抗告，請求廢棄原裁定，不能
    謂有理由，自應予以駁回。
四、據上論結，本件抗告為無理由，依非訟事件法第46條、第21
    條第2 項，民事訴訟法第495 條之1 第1 項、第449 條第1
    項、第78條，裁定如主文。
中    華    民    國    98    年    1     月    10    日
                  民事第一庭審判長法  官  李世貴
                                  法  官  黃若美
                                  法  官  黃信滿
以上正本係照原本作成。
如不服本裁定，僅得於收受本裁定正本送達後10日內，以適用法
規顯有錯誤為理由，向本院提出再抗告狀，（須附繕本一份及繳
納再抗告裁判費新台幣1,000 元），經本院許可後紿可再抗告。
中    華    民    國    98    年    1     月    10    日
                                  書記官  林月蓉


司法院資訊處製作；財團法人民間司法改革基金會備份。
